【裁判字號】    97,消債更,441
【裁判日期】    971013
【裁判案由】    更生事件
【裁判全文】
臺灣臺南地方法院民事裁定           97年度消債更字第441號
聲  請  人  甲○○
代  理  人  徐豐益律師
上列當事人聲請消費者債務清理事件，本院裁定如下：
    主  文
聲請駁回。
聲請費用由聲請人負擔。
    理  由
一、按債務人與金融機構協商成立者，不得聲請更生或清算，但
    因不可歸責於己之事由，致履行顯有重大困難者，不在此限
    ；本條例施行前，債務人依金融主管機關協調成立之中華民
    國銀行公會會員辦理消費金融案件無擔保債務協商機制與金
    融機構成立之協商，準用前項之規定，消費者債務清理條例
    第151 條第5 項、第6 項分別定有明文。又聲請更生或清算
    不合程式或不備其他要件者，法院應以裁定駁回之，但其情
    形可以補正者，法院應定期間先命補正，復為同條例第8 條
    所明定。依其立法理由可知，債務清償方案成立後，固由債
    務人按其條件履行，惟需於其後發生情事變更，在清償期間
    收入或收益不如預期，致該方案履行困難甚或履行不能，因
    不可歸責於己，始能聲請更生或清算。此項規定旨在避免債
    務人任意毀諾已成立之協商，濫用更生或清算之裁判上債務
    清理程序，蓋以債務清償方案係經當事人行使程序選擇權所
    為之債務清理契約，債務人應受該成立之協議所拘束。債務
    人既已與金融機構協商成立，如認該協商方案履行有其他不
    適當情形，自仍應再循協商途徑謀求解決。
二、本件聲請人主張：其有不能清償債務情事，於民國（下同）
    95年間提出債權人清冊，以書面向最大債權金融機構元大銀
    行（原復華銀行）請求共同協商債務清償方案，並於95年9
    月7 日成立協商，每月應繳金額新臺幣（下同）25,238元，
    因聲請人每月平均薪資僅50,000元，還要養家活口，該協商
    條件已超過聲請人所能負擔，聲請人勉強苦撐數期後，終無
    以為繼，如今實已無力繼續履行前開協商條件，是顯因非可
    歸責於聲請人之事由，致履行原協商內容有重大困難，應仍
    得聲請更生。又其無擔保或無優先權之債務總額未逾1,200
    萬元，復未經法院裁定開始清算程序或宣告破產，爰向本院
    聲請更生等語。
三、經查：
(一)、聲請人即債務人甲○○前於消費者債務清理條例施行前，依
    金融主管機關協調成立之中華民國銀行公會會員辦理消費金
    融案件無擔保債務協商機制與金融機構於95年9 月7 日成立
    協商，當時聲請人之無擔保債務總額為1,609,707 元，雙方
    約定聲請人每月應償還款項為25,238元，聲請人自95年10月
    10日起開始依約繳款，繳款數期後即未再履行，迄今尚欠無
    擔保債務總額1,459,309 元等情，有財團法人金融聯合徵信
    中心之當事人綜合信用報告、協議書及無擔保債務還款計劃
    等件附卷可稽，堪信為真實。
(二)、聲請人雖主張其於消費者債務清理條例施行前，依金融主管
    機關協調成立之中華民國銀行公會會員辦理消費金融案件無
    擔保債務協商機制與金融機構成立之協商，然聲請人每個月
    收入扣除依協商條件應清償之金額，無法負擔房屋貸款、生
    活費及扶養子女費用，係因不可歸責於聲請人之事由，致履
    行顯有重大困難，為此應仍得聲請更生等語。惟查：
  1.聲請人任職於財團法人奇美醫院，有其提出之護理師工作證
    可稽，其雖陳稱每月平均薪資為50,000元，然經本院依職權
    調閱稅務電子閘門財產所得調件明細表查知，聲請人96年度
    有薪資所得及其他所得各1 筆，分別為733,016 元及2,700
    元，給付總額為735,716 元，平均月收入約61,309元，有上
    開稅務電子閘門財產所得調件明細表在卷足憑，足見聲請人
    之月收入並非如其所稱每月僅有50,000元。
  2.聲請人主張其每月需支出本人及子女陳昌煜、陳沛涵之保險
    費共2,618元，並提出「康健人壽55得利生存保險、三商美
    邦人壽祥安終身壽險、美商大都會人壽新保本終身壽險及防
    癌保本終身健康保險」要保書及保險契約書為證，惟查上開
    保險非屬強制保險，要難認係聲請人生活必需支出。則聲請
    人以每月平均收入61,309元扣除聲請人所自陳每月必要支出
    教育費1,312元、醫療費13元、水電費999元、稅賦3,507 元
    、房屋貸款10,054元、勞健保費2,000元、公婆照顧小孩費
    用9,000元、扶養父親呂清貴費用5,000元，合計31,885元後
    ，尚有29,424元之餘額（計算式：61,309元-31,885元=29,
    424元），並非不能履行聲請人依債務協商約定每月應償還
    之款項25,238元。況聲請人之配偶陳漢文九十六年度亦有執
    行業務所得、薪資所得及利息所得共三筆，合計452,547 元
    ，並有房屋一棟、土地一筆及汽車二部，共1,562,740元，
    有稅務電子閘門財產所得調件明細表可稽，則聲請人之配偶
    陳漢文應具有相當資力，足以負擔上開聲請人主張之公婆照
    顧小孩費用9,000元及子女之勞健保費用（聲請人主張含聲
    請人在內，共2,000元），以減少聲請人此部分之支出；又
    聲請人排行為四女，有戶籍謄本可參，足徵聲請人尚有其他
    兄弟姐妺，可共同分擔扶養父親呂清貴費用，是以聲請人每
    月必要支出或可不必高達上述之31,885元，以其每月平均高
    達61,309元之收入，履行協商金額，更無困難。
  3.末查，聲請人自95年9月7日與最大債權銀行元大銀行（原復
    華銀行）成立協商後，共繳款15期，至96年12月10日最後一
    次履約後始毀諾，有財團法人金融聯合徵信中心之當事人綜
    合信用報告附卷足憑，聲請人既可繳交長達15期之款項，顯
    見聲請人並非不能履行債務，尚難認定其有何因不可歸責於
    聲請人致履行顯有重大困難之事由存在。
四、綜上所述，聲請人於消費者債務清理條例施行前，既已與金
    融機構之債權人依金融主管機關協調成立之中華民國銀行公
    會會員辦理消費金融案件無擔保債務協商機制成立協商，且
    又無因不可歸責於己致履行顯有重大困難之事由，則其聲請
    更生，顯然違背消費者債務清理條例第151 條第6 條準用同
    條第5 項前段之規定，且上開欠缺又屬無從補正，從而，依
    上開說明，應予駁回其更生之聲請，爰裁定如主文。
中    華    民    國    97    年    10    月   13    日
                  民事第一庭  法    官  孫玉文
上為正本係照原本作成。
如不服本裁定，應於裁定送達後10日內，以書狀向本院提出抗告
，並繳納抗告費新臺幣1千元。
中    華    民    國    97    年    10    月   13    日
                              書 記 官  蘇玟心


司法院資訊處製作；財團法人民間司法改革基金會備份。
